【裁判字號】    92,重訴,7
【裁判日期】    920619
【裁判案由】    殺人
【裁判全文】
臺灣屏東地方法院刑事判決                            九十二年度重訴字第七號
    公  訴  人  臺灣屏東地方法院檢察署檢察官
    被      告  乙○○
    指定辯護人  本院公設辯護人  丙○○
右列被告因殺人案件，經檢察官提起公訴（九十二年度偵字第八九五號），本院判決
如左：
     主  文
乙○○共同殺人，處有期徒刑拾貳年，褫奪公權捌年。扣案之領帶壹條沒收。
    事  實
一、乙○○與甲○○（所犯殺人罪嫌，本院另案審理中）係朋友關係，民國八十九年
    二月二十三日十九時許，乙○○騎乘其向高雄縣鳳山鎮○○○路八號「泰豪機車
    行」人員洪碧華租借之車牌號碼ＴＷＰ－七六七號機車，附載甲○○在屏東市區
    閒逛，行經屏東市○○街東山寺時，適鍾秀貞、吳振吉二人正在東山寺前之涼亭
    上飲用米酒聊天，乙○○因為曾經見過鍾秀貞，遂帶同甲○○上至涼亭與鍾秀貞
    、吳振吉共同飲酒，不久許慶龍亦騎乘車牌號碼ＱＭＢ－五九一號機車到場，乙
    ○○見許慶龍前來，涼亭上之米酒又幾近飲用完畢，乃獨自騎乘租來之機車至附
    近商店購買米酒二瓶支應。乙○○騎車離開涼亭期間，甲○○認為受到許慶龍無
    故擾亂，已對許慶龍心懷不滿，同日二十時許乙○○買酒返回涼亭時，甲○○隨
    即向乙○○陳稱許慶龍對其搗亂，乙○○聞之亦感不快，經出言制止許慶龍未果
    ，許慶龍復當場向乙○○與甲○○二人言語挑釁，乙○○及甲○○聞言更形生氣
    ，竟共同基於殺人之犯意聯絡，先由乙○○持原放置在涼亭上之酒瓶，用力敲擊
    許慶龍右額部一下，酒瓶因此破碎玻璃四散，乙○○丟棄手持之破碎殘瓶，續與
    甲○○在涼亭上共同以拳打腳踢之方式毆打許慶龍，並動手將許慶龍上身所著之
    衣服全部剝光，吳振吉見情況不對，先叫鍾秀貞離開，再上前勸阻乙○○、甲○
    ○停止毆打許慶龍無效，乙○○竟斥令吳振吉離開現場，吳振吉為免惹事，迅即
    步行離去。而許慶龍遭敲擊、毆打後體力不支，伏倒在涼亭上，乙○○旋下至涼
    亭，並囑咐甲○○將許慶龍拖至涼亭外空地上，甲○○依乙○○指示，以雙手捉
    住伏倒之許慶龍雙手之方式，沿著涼亭階梯，將許慶龍拖至涼亭外空地上，是時
    乙○○再令甲○○抓住伏倒在地之許慶龍雙手，用以防止許慶龍抗拒掙扎，待甲
    ○○抓妥許慶龍雙手後，由乙○○以雙手環抱涼亭外空地上之大石頭一塊，由上
    而下，朝許慶龍後腦、背部及腳部等處用力摔砸多下，許慶龍迭遭多次重擊，已
    無反抗能力，乙○○仍不放過，復持其所有之領帶一條，繞過許慶龍頸部，自後
    強勒許慶龍脖子，許慶龍經乙○○、甲○○先後以酒瓶敲擊、徒手毆打、拖行、
    持石塊摔砸及以領帶強勒後，造成許慶龍頭部：右額內側部三Ｘ○點九公分、右
    頰部一點五Ｘ○點三公分、右後顳枕部四Ｘ○點五公分、右後枕部一點八Ｘ○點
    四公分、左後枕二點五Ｘ一公分裂傷，頭顱骨從前額骨裂至頂骨至後枕骨部分及
    前腦窩至中腦窩至後腦窩顱底嚴重骨折，蜘蛛網膜下出血。面部：右顴部四Ｘ三
    分分擦傷、左眶部及右眶部瘀傷、下頦部擦傷、前頸部五公分長，淺及表皮切割
    傷、前頸部五Ｘ一點五公分擦傷。胸部：前胸部及左上胸多處瘀傷，最大為五Ｘ
    四公分大小，左下胸多處挫傷，左側第三、四、五、六、七、八節；右側第四、
    六、七、八節肋骨多處骨折。上腹部挫傷、左上腹部至左下腹部多處挫傷及瘀傷
    ，肝臟右葉前部三處裂傷，最長為三點二公分，右後葉一處裂傷四公分長，肝臟
    尾狀葉撕裂傷多處，最大為七點五Ｘ三公分，右腎周圍軟組織出血十二Ｘ四公分
    。背、腰及臀部多處挫傷。上肢：右肩、右上臂後部、右前臂後部、右後肘部、
    左上臂前部、左前臂前部、左前臂後部、左後肘部多處挫傷、右手及左手背部多
    處瘀傷。下肢：右腿上部多處瘀傷、右小腿前部及左大腿上部瘀傷、右膝前部、
    右足背部及左膝前部擦傷、右小腿下部四點八Ｘ一公分、右足背六點五Ｘ四公分
    裂傷等傷害，許慶龍因頭部遭受重擊導致上述嚴重之頭顱骨折及蜘蛛網膜下出血
    ，當場死亡。乙○○、甲○○二人見許慶龍已經喪命，待乙○○拾起其行兇所用
    之領帶一條，迅即由乙○○騎乘租來之機車，附載甲○○返回位於屏東市永城里
    得勝巷四十六之二號住處，二人在乙○○上址住處梳洗身體，各換下行兇時所著
    部分沾染許慶龍鮮血之衣服及褲子各一件，乙○○將該沾血之衣服二件及褲子二
    件，連同行兇之領帶一條，全部裝入塑膠袋內打包後，囑甲○○在上址住處等候
    ，即獨自一人持該包衣褲等物前往屏東市○○路二五五號五樓頂樓樓板，將之全
    部丟棄在五樓樓頂樓通風口內，再返回住處與甲○○會合。乙○○與甲○○因肇
    下大禍，二人商定先行隱遁台北，乃由乙○○騎乘租來之機車附載甲○○至屏東
    火車站附近，將該機車寄放在周輝耀所經營位於屏東光後路六十二號「明天寄車
    保管處」後，隨即共同搭乘遊覽車前往台北藏匿。許慶龍之屍體於翌日經民眾發
    覺報警處理，經檢警多方偵辦，均未能查知犯案兇手，嗣乙○○於九十一年二月
    四日入監執行前犯竊盜等罪刑，屏東縣警察局屏東分局警員黃榮輝於九十一年十
    月二十三日下午，至屏東看守所借訊乙○○另涉犯之詐欺罪嫌時，乙○○於其所
    犯殺人犯行未被偵查機關發覺前，自動向警員黃榮輝自首殺害許慶龍之犯行並接
    受裁判，警方並於乙○○帶領下，至屏東市○○路二五五號五樓頂樓通風口處，
    起出衣服二件、褲子二件及領帶一條等物扣押在案，並因其所供於九十一年十一
    月四日十八時許，在臺南市警察局第一分局莊敬派出所前拘提甲○○到案。
二、案經屏東縣警察局屏東分局報告臺灣屏東地方法院檢察署檢察官偵查起訴。
    理  由
一、上述事實，業經被告乙○○於警、偵訊及本院審理時坦白承認，核與共犯甲○○
    所述被告於上述時地先後徒手、持石塊及以布條（即領帶）毆擊、強勒被害人許
    慶龍致死、證人吳振吉及鍾秀貞證述被告與甲○○於上述時地與被害人發生衝突
    進而毆打被害人、證人即車牌號碼ＴＷＰ－七六七號機車所有人洪碧華證述機車
    出租予被告、證人即「明天寄車保管處」負責人周輝耀證述被告騎乘車牌號碼Ｔ
    ＷＰ－七六七號寄放等情節大致相符，並有扣案領帶一條、被告及甲○○案發時
    所著沾血之衣服二件及褲子二件、案發現場及被告攜警取證與模擬兇案狀況之相
    片共一百八十五幀在卷可證。又警方於案發後，在案發現場蒐集之「貝殼餅」塑
    膠封套上所採集之指紋一枚，經送內政部警政署刑事警察局鑑定結果認與甲○○
    左拇指指紋相符，有該局九十一年十一月五日刑紋字第○九一○二三○三七七二
    號鑑驗書一紙在卷可證。另警方將上述扣案被告所著之衣、褲及甲○○所著之褲
    子上沾染血跡部分剪下，亦送請內政部警政署刑事警察局鑑驗結果認為：乙○○
    衣褲布塊、「阿中」之男子（即甲○○）長褲血跡ＤＮＡ與「許慶龍命案」許慶
    龍ＤＮＡ－ＳＴＲ型別相符，有該局九十一年十一月十八日刑醫字第○九一○三
    ○一五七二號鑑驗書一紙在卷可證，此均為檢驗機關本於專業知識及以精密儀器
    或科學方法測試後所得之結論，自可憑信。再被害人身體外表檢查發現於頭、面
 、頸、胸、腹、背、腰、臀及上下肢部分均有外傷痕跡，為鈍器傷所致。胸部有
    多重肋骨骨折，腹部有肝臟裂傷，右腎周圍軟組織有出血現象。頭部鈍器傷導致
    嚴重頭顱骨折及蜘蛛網膜下出血，為致死創傷。死亡原因為頭部鈍器傷、多重鈍
    器傷，死亡方式為他殺一節，亦經臺灣屏東地方法院檢察署檢察官督同法醫師相
    驗，解剖屍體屬實，有勘驗筆錄、驗斷書、解剖紀錄報告等在卷可稽，堪認被害
    人係遭人以鈍器毆擊頭部傷重死亡之事實無疑，足見被告之自白與事實相符，應
    可相信，而人之頭部為人體之重要器官，以石頭重擊，足以奪取生命，再參以被
    告以石頭重擊後，復以領帶強勒被害人脖子之行為，堪認其有殺人之意思，罪證
    明確，被告殺人犯行堪予認定。至被告、證人吳振吉、共犯甲○○三人對於案發
    相關細節之陳述或有不同，但本件案發時值夜間二十時許，現場又無照明設備，
    視線必定昏暗不佳，此亦經共犯甲○○及證人吳振吉供述在卷（見警卷第十九頁
    、第三十六頁），則共犯甲○○、證人吳振吉對於案發當時之相關細節，應無法
    逐一詳細目睹。加以案發後迄查獲時，逾二年八月之久，堪認歷時久遠，共犯甲
    ○○、證人吳振吉對於案發狀況，記憶趨淡，亦為事理之常。況共犯甲○○因殺
    人罪嫌刻由本院另案審理中，其相關供詞，涉及刑事上之利害關係，更難期待甲
    ○○對於案發詳情能如實供述，因此被告、共犯甲○○及證人吳振吉三方所述案
    發之細節容有不同，本不足為奇。而證人吳振吉對於被告及甲○○二人共同毆打
    被害人；共犯甲○○對於其與被告共同毆打被害人及被告徒手且持石塊、領帶毆
    擊、強勒被害人等相關案情之重要事項均供述一致，且與被告自白之事實大致相
    符，應可信為真實，而可憑為被告有罪之證據，本院且依被告自白之行兇歷程及
    所持之兇器，核對被害人身體外部所受之傷勢，認為被告自白之案發歷程較符事
    實，而可採信。
二、核被告乙○○所為，係犯刑法第二百七十一條第一項殺人罪。被告與甲○○於行
    為當時，基於相互之認識，以共同殺人之意思，各自分擔殺人之一部及全部，為
    共同正犯。被告犯罪後，於未被偵查機關發覺前，向警方自首並接受裁判，已據
    其供述明確，核與卷附偵查報告所載相符（見警卷第五十二頁），應依刑法第六
    十二條前段之規定，減輕其刑。又被告雖始終陳稱於案發前與甲○○、吳振吉、
    鍾秀貞共同飲酒等語，但被告於警訊、偵查中及本院審理時對於案發前後狀況自
    白甚詳，所供符合事實而可相信，已如上述，其於犯案後又知藏放沾血衣褲及行
    兇所用之領帶，以隱匿其等行兇之重要證物，並隨即帶同甲○○離開屏東前往台
    北隱避，參照被告於警訊中供述其於案發當時絕對清醒，並無醉意等語（見警卷
    第十六頁），可見被告深知肇下大禍，且迅即採取避責手段因應，其所為與一般
    人犯案後之反應並無不同，足見其於案發當時頭腦清醒，並未因飲酒，有產生對
    於外界事務全然缺乏知覺、判斷作用之心神喪失或較常人之平均程度，顯然減退
    之精神耗弱之程度，附此敘明。爰審酌被告僅因細故與被害人發生爭執心生不滿
    夥同甲○○行兇之犯罪動機與目的、持酒瓶、石塊毆擊，並以領帶強勒被害人之
    犯罪手段、造成被害人死亡及坦認犯行之犯後態度等一切情狀，量處如主文所示
    之刑，並依其犯罪之性質，認有褫奪公權之必要，併予宣告褫奪公權八年。扣案
    之領帶一條，係被告所有，供其殺害被害人所用之物，應依刑法第三十八條第一
    項第二款規定宣告沒收。至於被告持以毆擊被害人所用之酒瓶一只及石塊一個等
    物，並無證據證明均為被告或共犯甲○○所有，且均未扣押在案，又無證據證明
    現尚存在，爰不併予宣告沒收。
據上論斷，應依刑事訴訟法第二百九十九條第一項前段，刑法第二十八條、第二百七
十一條第一項、第三十七條第二項、第三十八條第一項第二款，判決如主文。
中      華      民      國      九十二      年      六    月    十九    日
                                      臺灣屏東地方法院刑事第二庭
                                          審判長  法  官  黃國永
                                                  法  官  翁世容
                                                  法  官  林昌義
右正本證明與原本無異。
如不服本判決應於收受本判決後送達後十日內向本院提出上訴書狀，其未敘述上訴理
由者，並得於提起上訴後十日內向本院補提理由書狀（均須按他造當事人之人數附繕
本 ）「切勿逕送上級法院」
                                          書記官   潘美碧
中      華      民      國      九十二      年      六    月    十九    日
附錄論罪科刑法條全文
中華民國刑法第二百七十一條
殺人者，處死刑、無期徒刑或十年以上有期徒刑。
前項之未遂犯罰之。
預備犯第一項之罪者，處二年以下有期徒刑。


司法院資訊處製作；財團法人民間司法改革基金會備份。
